# 请问陈版是否有 IPO 企业如何搭建内部控制的资料？

提问人：南宫成 KM934 时间：2019-08-23 23:23:03
一、附件为天津房地产发展集团股份有限公司的内部控制手册；
二、每项具体内部控制（如销售与收款）包含要素：控制目标、业务风险、业务范围、业务流程描述、相关制度目录、主要控制点、检查资料；
三、请问制度与内部控制的区别？
我的理解是：（一）制度是否是包含哪些能做哪些不能做的规定；（二）内部控制是否主要体现制度约定可以做的事项的流程控制，主要表现为流程图或控制表单。

回答人：chenyiwei
首先感谢提供资料！
个人理解，制度强调的是流程，而内控是一个包含企业文化、控制目标、权限管理、流程、反馈和检查等在内的完整体系。仅有制度而没有其他几项，很可能出现人员凌驾于内控之上、内部牵制失效等问题。